臺灣宜蘭地方法院民事判決　　　　　　　　　　　　　　九十三年度保險字第九號
　　原　　　告　丙○○
　　法定代理人　乙○○
　　訴訟代理人　簡坤山律師
　　被　　　告　友聯產物保險股份有限公司
　　法定代理人　丁○○
　　訴訟代理人　甲○○
　　　　　　　　吳世清
右當事人間請求給付保險金事件，本院於民國九十三年十一月二十三日言詞辯論終結
，判決如下：
    主  文
被告應給付訴外人林文清新臺幣壹佰伍拾萬元，並由原告代位受領。
訴訟費用由被告負擔。
本判決於原告以新臺幣伍拾萬元為被告供擔保後，得假執行。
    事  實
甲、程序方面：
　　按訴狀送達後，原告不得將原訴變更或追加他訴。但擴張或減縮應受判決事項之
  　聲明者，不在此限。民事訴訟法第二百五十五條第一項第三款定有明文。本件原
    告起訴時，原請求被告給付訴外人林文清新臺幣（下同）一百六十三萬五千零六
    十元，及自民國九十一年六月二十五日起至清償日止，按週年利率百分之五計算
    之利息，並由原告代位受領。嗣於最後言詞辯論期日，原告就本金部分減縮為一
    百五十萬元，並捨棄利息部分之請求，經核符合首揭法條之規定，應予准許，先
    此敘明。
乙、實體方面：
一、原告起訴主張：訴外人即債務人林文清於九十年十一月二十五日十六時許，違反
    酒後無法安全駕駛動力交通工具不得駕駛汽車之規定，執意駕駛車號Ｇ五─六四
    一０號自用小客車（下稱系爭汽車），沿宜蘭縣羅東鎮○○路由西向東行駛，於
    同日十六時三十分許，行經羅東高中門口之閃光黃燈號誌路口時，復因疏未注意
    車前狀況，亦未依號誌指示減速慢行，而撞及剛巧騎腳踏車自羅東高中門口由北
    往南橫越公正路之原告，致使原告受有頭部外傷併腦腫脹、蜘蛛腦下腔出血，日
    後有癲癇可能、頭部及顏面多處裂傷、第六胸椎骨折脫折等重大不治或難治之傷
    害。訴外人林文清上開過失致人重傷害犯行，業經本院九十一年度交簡上字第七
    號判決處有期徒刑四月確定。於民事賠償部分，原告亦依侵權行為之法律關係起
    訴求償，經本院判決林文清應給付原告一百六十三萬五千零六十元，及自九十一
    年六月二十五日起至清償日止按週年利率百分之五計算之利息，林文清不服上訴
    ，惟均經臺灣高等法院及最高法院維持原判而確定。而肇事之系爭車輛為訴外人
    林文清之母游秋貴所有，於事故發生前曾向被告投保汽車強制責任險及任意第三
    人責任險（下稱系爭保險契約），事故發生後，被告已先行給付強制責任險之理
    賠金五十九萬三千五百七十四元，然就超過部分之賠償金一百六十三萬五千零六
    十元部分，卻以林文清不願申請理賠為由，拒不代償原告，致原告無法取得前開
    確定民事判決所示之理賠金。原告為訴外人林文清之債權人，而林文清依系爭保
    險契約，可向被告請求給付之保險給付為一百五十萬元，今林文清既怠於行使對
    於被告之保險理賠給付請求權，原告自得依民法第二百四十二條之規定，代位林
    文清起訴請求被告給付，並由原告代位受領。爰為聲明：(1)被告應給付訴外人林
    文清一百五十萬元，並由原告代位受領；(2)原告願供擔保，請准宣告假執行。
二、被告抗辯之意旨：就原告與訴外人林文清間之侵權行為損害賠償事件確定判決所
    認定之事實及金額均不爭執，系爭車輛亦確除由被告承保汽車強制責任險外，另
    由被保險人游秋貴投保任意第三人責任險，依系爭保險契約約定，於造成每一個
    人傷害時最高給付保險理賠為一百五十萬元。本件依約是可給付被保險人一百五
    十萬元，然因被保險人即訴外人游秋貴不願提出委託付款同意書，才無法理賠。
    又依系爭保險契約條款第二條之規定，訴外人林文清係屬附加被保險人之身分，
    依約可以由其請求受領應給付之保險理賠。爰為答辯聲明：請求駁回原告之訴。
三、本件兩造所不爭執部分，為：訴外人林文清於九十年十一月二十五日，駕駛系爭
    汽車時，因過失撞及原告，致使原告受有傷害。而於民事賠償責任部分，業經判
    決林文清應賠償原告一百六十三萬五千零六十元確定。被告承保系爭汽車之汽車
    強制責任險及任意第三人責任險，強制責任險保險理賠金額業經原告受領，而依
    系爭保險契約，於任意第三人責任險得請求給付一百五十萬元保險金，然因被保
    險人游秋貴未提出申請，迄今原告尚未受賠償等情。上情並有原告提出之本院九
    十一年度訴字第三八０號民事判決、臺灣高等法院九十二年度上易字第五三一號
    民事判決、最高法院九十三年台上字第一六七九號民事裁定各一件及被告提出之
    系爭保險契約保險單、保險單條款各一件為證。是上開事實，自足認定為真實。
四、本件兩造協議及本院主持整理爭點為：(1)原告是否為訴外人林文清之債權人；(2)
    原告與訴外人林文清間之損害賠償事件，是否為系爭保險契約之承保範圍；(3)訴
    外人林文清是否得依據系爭保險契約向被告請求保險給付。查：
（一）就爭點(1)，被告對原告提出之前揭民事判決及裁定，均無意見，而依該確定之
      本院九十一年度訴字第三八０號民事判決，其主文即載明「被告（即訴外人林
      文清）應給付原告新臺幣壹佰陸拾萬伍仟零陸拾元，及自民國九十一年六月
      二十五日起至清償日止，按週年利率百分之五計算之利息。」，故訴外人林文
      清確對原告負有前開金額之債務，故原告主張為訴外人林文清之債權人，即屬
      可採。
（二）就爭點(2)，依前揭民事判決及裁定，原告與訴外人林文清間侵權行為損害賠償
      事件，其基礎事實即為林文清駕駛系爭汽車，因過失而致使原告受有傷害，所
      衍生之損害賠償。而依被告提出之系爭保險契約「貳、汽車第三人責任保險條
      款」第一條「承保範圍」就傷害責任險部分定為：「被保險人因所有、使用或
      管理被保險汽車發生意外事故，致第三人死亡或受有體傷，依法應負賠償責任
      而受賠償請求時，本公司僅對於超過強制汽車責任保險給付標準以上之部分對
      被保險人負賠償之責。」。又「第二條　被保險人之定義」則規定為「本保險
      所稱之『被保險人』，其意義包括列名被保險人及附加被保險人：一、列名被
      保險人係指本保險契約所載明之被保險人，包括個人或團體。二、附加被保險
      係指下列之人而言：(一)列名被保險人之配偶及其同居家屬。．．．」。查本件
      被告對於訴外人林文清為被保險人游秋貴之同居家屬乙節，並無爭執，則訴外
      人林文清為系爭保險契約之被保險人，已足認定。而本件又查無符合系爭保險
      契約第四條「不保事項」所列各款情形，故林文清與原告間因系爭汽車之使用
      ，而生之損害賠償事件，自在系爭保險契約承保範圍。又本件被告已給付原告
      強制汽車責任保險部分之保險賠償五十九萬三千五百七十四元，有原告提出之
      賠款明細表可證，而依本院九十一年度訴字第三八０號民事判決理由欄四（四
      ）所示，該判決所准許原告請求損害賠償之金額，已扣除此部分之數額，顯見
      該判決主文命訴外人給付之金額，即為超過強制汽車責任保險給付標準以上之
      部分。故原告代位林文清所為本件請求，確屬系爭保險契約之承保範圍。是以
      原告此部分主張，亦屬有理由，
（三）就爭點(3)部分，對於因保險事故發生後所得向被告請求請領之保險給付，被保
      險人可依系爭保險契約向被告請求乙節，為兩造所不爭執，而訴外人林文清既
      為系爭保險契約之被保險人，已認定如前述，則其自可請求被告為本件保險給
      付。
五、故綜右所述，原告為訴外人林文清之債權人，林文清依系爭保險契約得向被告請
    求任意第三人責任保險理賠一百五十萬元，然怠於為之，則原告依民法第二百四
    十二條：「債務人怠於行使其權利，債權人因保全債權，得以自己名義，行使其
    權利。」之規定，起訴請求被告給付訴外人林文清一百五十萬元，並由原告代位
    受領，即有理由，應予准許。
六、原告陳明願供擔保，請求宣告准為假執行，經核於法並無不符，爰酌定相當金額
    准許之。
七、結論：原告之訴為有理由，依民事訴訟法第七十八條、第三百九十條第二項，判
    決如主文。
中　　　華　　　民　　　國　　九十三　　年　　 十一 　　月　　三十　　　日
                                  臺灣宜蘭地方法院民事庭
                                          法  官    張軒豪
右正本與原本無異。
如對本判決上訴，須於判決送達後廿日內向本院提出上訴狀。
中　　　華　　　民　　　國　　九十三　　年　　 十一 　　月　　 三十 　　日
                                          書記官    廖穎穗
